【裁判字號】    92,竹簡,144
【裁判日期】    920331
【裁判案由】    給付票款
【裁判全文】
臺灣新竹地方法院民事判決  九十二年度竹簡字第一四四號
    原      告  臺灣土地銀行
    法定代理人  乙○○
    訴訟代理人  丙○○
                丁○○
    被      告  揚弦多媒體股份有限公司
    法定代理人  甲○○
右當事人間請求給付票款事件，本院判決如左：
    主    文
被告應給付原告新臺幣拾伍萬元，及自民國九十一年十月十八日起至清償日止，按
年息百分之六計算之利息。
訴訟費用由被告負擔。
本判決第一項得假執行。
    事實及理由
一、原告訴之聲明：如主文第一項所示。
二、被告答辯之聲明：原告之訴駁回；訴訟費用由原告負擔。
三、兩造之陳述：
  (一)原告主張：緣原告執有被告簽發系爭支票號碼0000000號、付款人為臺
      北銀行東門分行、發票日為民國九十一年十月十八日、面額為新臺幣( 下同 )
      三十五萬元之支票一紙，詎於九十一年十月十八日提示該紙支票，竟以存款不
      足而退票，追索無效，為此依據票據之法律關係，請求給付如訴之聲明所示之
      金額及法定遲延利息等情。又系爭支票係由訴外人鐘笙國際股份有限公司( 下
      稱：鐘笙公司 )持至原告銀行辦理客票融資，經原告提示系爭支票而退票，且
      對被告與鐘笙公司間之糾紛並不清楚。
  (二)被告承認確有簽發系爭支票，且該支票經提示後未兌現乙節，惟否認有積欠原
      告票款，辯稱：被告公司因與鐘笙公司間有業務上往來關係，乃簽發系爭支票
      給付貨款，詎鐘笙公司於九十一年十月十六日應付予被告公司之貨款支票三十
      五萬元竟惡意退票，隨即負責人亦避不見面，被告始未能兌現系爭支票，而因
      系爭支票係存入鐘笙公司之帳戶，嗣後並在該帳戶退票，自應由鐘笙公司負責
      人與其處理系爭支票事宜等語。
四、本院之判斷：
  (一)本件原告主張之事實，業據提出支票及退票理由單一紙為證，被告亦自認系爭
      支票確為其所簽發，且該支票經提示並未兌現，則原告依票據之法律關係，請
      求被告給付票款，尚非無據。被告雖抗辯系爭支票係支付鐘笙公司之貨款，然
      因鐘笙公司積欠其貨款未付，其始未兌現系爭支票等語，惟票據為無因證券，
      票據債務人不得以自己與執票人之前手間所存抗辯事由對抗執票人( 見票據法
      第十三條規定 )，則系爭支票係被告簽發後交付鐘笙公司，再經鐘笙公司背書
      後交付原告，既有支票背面之記載可佐，則兩造並非直接前後手，揆諸前開規
      定，被告自不得以其與鐘笙公司間之抗辯事由對抗原告，要屬無疑。至被告又
      主張系爭支票係在鐘笙公司之帳戶內提示退票乙節，惟為原告所否認，主張：
      系爭支票係經原告提示退票等語，按背書未記明日期者，推定其作成於到期日
      前，既為票據法第四十一條第一項所明定，則原告經鐘笙公司背書轉讓系爭支
      票之日期雖未記載於支票背面，惟揆之前開規定，應推定鐘笙公司係於發票日
      前背書轉讓系爭支票，是被告辯稱原告係於鐘笙公司提示系爭支票退票後，始
      取得系爭支票等語，既未能舉證以實其說，尚難採信。參以原告主張鐘笙公司
      因向原告辦理客票融資，乃將系爭支票轉讓予原告，藉以兌收之票款存入專戶
      備償借款，既與銀行辦理客票融資之作業處理方式不悖，且系爭支票目前仍由
      原告所持有，顯與一般執票人委請銀行託收支票退票後，銀行即將支票退還執
      票人，由執票人持票對票據債務人主張權利之常情有異，是被告辯稱原告並非
      系爭支票之執票人云云，顯無足取。
  (二)按支票發票人應照支票文義擔保支票之支付；執票人於第一百三十條所定提示
      期限內，為付款之提示而被拒絕時，對於前手得行使追索權；執票人向支票債
      務人行使追索權時，得請求自為付款提示日起之利息，如無約定利率者，依年
      利六釐計算，票據法第一百二十六條、第一百三十一條第一項前段、第一百三
      十三條分別定有明文。從而原告本於票據之法律關係，訴請被告給付如主文所
      示之金額，及自提示日起至清償日止，按年息百分之六計算之利息，洵屬有據
      ，應予准許。
  (三)又本件係命清償票據上債務之判決，爰併依民事訴訟法第三百八十九條第一項
      第四款規定，依職權宣告假執行。
五、據上論結，本件原告之訴為有理由，依民事訴訟法第七十八條、第四百三十六條
    第二項、第三百八十九條第一項第四款，判決如主文。
中      華      民      國    九十二    年      三      月     三十一   日
                                  臺灣新竹地方法院新竹簡易庭
~B法      官  王佳惠
右為正本係照原本作成。
如對本判決上訴，須於判決送達後廿日內向本院提出上訴狀。
~B法院書記官  林淑瑜
中      華      民      國    九十二    年      三      月     三十一   日


司法院資訊處製作；財團法人民間司法改革基金會備份。
